臺灣桃園地方法院刑事判決
111年度審金訴字第572號
公  訴  人  臺灣桃園地方檢察署檢察官
被      告  官  嵩



上列被告因詐欺案件，經檢察官提起公訴（111年度偵字第7176
號），被告於準備程序中就被訴事實為有罪之陳述，經告知簡式
審判程序之旨，並聽取公訴人、被告之意見後，由本院合議庭裁
定由受命法官獨任進行簡式審判程序，判決如下：
    主      文
乙○犯三人以上共同詐欺取財罪，處有期徒刑壹年。
未扣案之犯罪所得新臺幣貳仟元沒收，於全部或一部不能沒收或
不宜執行沒收時，追徵其價額。
    事實及理由
一、本件犯罪事實及證據，除證據部分補充「被告乙○於本院準
    備程序及審理時之自白」外，餘均引用檢察官起訴書所載（
    詳如附件）。
二、論罪科刑：
（一）核被告所為，係犯刑法第339條之4第1項第2款之三人以上
      共同詐欺取財罪及洗錢防制法第15條第1項第2款之特殊洗
      錢罪，於此，其與「凱文」及其所屬詐欺集團成員間，有
      犯意聯絡及行為分擔，為共同正犯。
（二）被告係以一行為同時觸犯三人以上共同詐欺取財罪及特殊
      洗錢罪等2罪名，應依刑法第55條之規定，從一重論以三
      人以上共同詐欺取財罪。
（三）按想像競合犯之處斷刑，本質上係「刑之合併」。其所謂
      從一重處斷，乃將想像競合犯組成之評價上數罪，合併為
      科刑一罪，其所對應之刑罰，亦合併其評價上數罪之數法
      定刑，而為一個處斷刑。易言之，想像競合犯侵害數法益
      者皆成立犯罪，論罪時必須輕、重罪併舉論述，同時宣告
      所犯各罪名，包括各罪有無加重、減免其刑之情形，亦應
      說明論列，量刑時併衡酌輕罪部分量刑事由，評價始為充
      足，然後依刑法第55條前段規定「從一重處斷」，非謂對
      於其餘各罪可置而不論。因此，法院決定處斷刑時，雖以
      其中最重罪名之法定刑，做為裁量之準據，惟於裁量其輕
      重時，仍應將輕罪合併評價在內（最高法院108 年度台上
      字第4405、4408號判決意旨參照）。洗錢防制法第16條第
      2 項規定：「犯前2 條之罪，在偵查或審判中自白者，減
      輕其刑。」，準此，被告於本院審理時坦認特殊洗錢犯行
      ，依上開規定原應減輕其刑，雖其特殊洗錢罪屬想像競合
      犯其中之輕罪，惟本院於量刑時仍一併衡酌該部分減輕其
      刑事由，附此說明。
（四）爰審酌被告不思以正當途徑獲取財物，反加入詐欺集團擔
      任收簿手之工作，與詐欺集團成員行詐騙行為，牟取不法
      報酬，動機不良，手段可議，價值觀念偏差，危害社會治
      安，損害告訴人之權益，實應非難，並兼衡告訴人所受之
      損害、被告參與之程度、犯後坦承犯行之態度、素行、智
      識程度、入監前職業為物流之生活狀況等一切情狀，量處
      如主文所示之刑。
三、沒收：
　　按犯罪所得，屬於犯罪行為人者，沒收之；前二項之沒收，
    於全部或一部不能沒收或不宜執行沒收時，追徵其價額，刑
    法第38條之1第1項前段、第3項分別定有明文。經查，被告
    於本院準備程序時供稱：本件有拿到新臺幣2,000元報酬等
    語，是此部分屬被告本案之犯罪所得，惟此報酬並未扣案，
    仍應依刑法第38條之1第1項前段、第3項規定宣告沒收，於
    全部或一部不能沒收或不宜執行沒收時，追徵其價額。
四、不另為無罪之諭知部分：
　　公訴意旨另以被告乙○所為，亦涉犯組織犯罪防制條例第3條
    第1項後段之參與犯罪組織罪嫌云云。惟查，被告是因「凱
    文」介紹才收購人頭帳戶，其僅認識「凱文」等情，業據其
    於警詢中供述屬實（見偵字第7176號卷第13頁反面），是依
    卷內證據尚難認定被告已加入詐欺集團，與集團成員共同謀
    劃犯罪並在犯罪計畫中擔任取簿手，在沒有足夠證據的情況
    下，依「罪疑唯輕」原則，尚難認定被告構成參與犯罪組織
    罪。公訴意旨認被告此部分涉有組織犯罪防制條例第3條第1
    項後段參與犯罪組織罪嫌，容有誤會，原應諭知被告此部分
    無罪，惟檢察官既認被告此部分犯行與前揭經本院論罪科刑
    之部分且有想像競合犯之裁判上一罪關係，爰不另為無罪之
    諭知。
據上論斷，應依刑事訴訟法第273條之1第1項、第299條第1項前
段、第310條之2、第454條，判決如主文。
本案經檢察官董諭到庭執行職務。
中    華    民    國   111    年     7    月     7    日
                        刑事審查庭  法  官  李佳穎
以上正本證明與原本無異。
如不服本判決應於收受判決後20日內向本院提出上訴書狀，並應
敘述具體理由。其未敘述上訴理由者，應於上訴期間屆滿後20日
內向本院補提理由書(均須按他造當事人之人數附繕本)「切勿逕
送上級法院」。
                                    書記官  蔡萱穎
中    華    民    國   111    年     7    月     7    日
附本件論罪科刑依據之法條：
中華民國刑法第339條之4
犯第339條詐欺罪而有下列情形之一者，處1年以上7年以下有期
徒刑，得併科1百萬元以下罰金：
一、冒用政府機關或公務員名義犯之。
二、三人以上共同犯之。
三、以廣播電視、電子通訊、網際網路或其他媒體等傳播工具，
    對公眾散布而犯之。
前項之未遂犯罰之。
洗錢防制法第15條
收受、持有或使用之財物或財產上利益，有下列情形之一，而無
合理來源且與收入顯不相當者，處6月以上5年以下有期徒刑，得
併科新臺幣5百萬元以下罰金：
一、冒名或以假名向金融機構申請開立帳戶。
二、以不正方法取得他人向金融機構申請開立之帳戶。
三、規避第7條至第10條所定洗錢防制程序。
前項之未遂犯罰之。

附件：
臺灣桃園地方檢察署檢察官起訴書
                                     111年度偵字第7176號
　　被　　　告　官  嵩　男　20歲（民國00年0月00日生）
　　　　　　　　　　　　住桃園市○○區○○○街00號4樓
　　　　　　　　　　　　國民身分證統一編號：Z000000000號
上列被告因詐欺等案件，業經偵查終結，認應提起公訴，茲將犯
罪事實及證據並所犯法條分敘如下：
　　　　犯罪事實
一、乙○、綽號真實不詳「凱文」之人與真實姓名年籍不詳之其
    他詐騙集團成員，於民國110年10月13日，共同意圖為自己
    或他人不法之所有，基於詐欺取財、以不正方法取得他人帳
    戶之犯意聯絡、參與犯罪組織而與其他成員共組持續性、牟
    利性、結構性詐欺集團之犯意，加入某詐欺集團犯罪組織(
    無證據證明參與者有未成年人)。由「凱文」以每日報酬新
    臺幣（下同）2,000元之對價，指示乙○負責收取他人存簿、
    提款卡，供詐欺集團使用之工作(俗稱「收簿手」)。嗣不詳
    詐騙集團成員，於110年10月13日，先向甲○○(涉犯幫助詐欺
    及洗錢罪嫌，另由臺灣新北地方檢察署檢察官偵辦中)稱欲
    收購金融帳戶，甲○○遂於同日夜間10時許，依指示隨同甄存
    孝(另為不起訴處分)，前往址設桃園市○○區○○路0段000號之
    「伊甸園旅館」對面，與乙○會面後，再由乙○將甲○○帶至伊
    甸園旅館605號房，甲○○並於同日深夜近11時許，在上開房
    間內，將其名下之中國信託商業銀行帳號000000000000號帳
    戶、台新商業銀行帳號00000000000000號帳戶之存摺各1本(
    共2本)、提款卡１張、上開帳戶之網路銀行帳號密碼、手機
    號碼交與乙○，乙○再依「凱文」之指示，於同日深夜11時許
    ，在「伊甸園旅館」旁，將上開收取之物，交予不知情之白
    牌計程車司機彭靜蓉，彭靜蓉再將依乙○之指示，駕駛車牌
    號碼0000-00號自用小客車，至址設桃園市○鎮區○○○路000號
    之全家便利商店，將交付上開物品交付與真實年籍不詳之詐
    欺集團成員。案經甲○○驚覺受騙後，報案偵辦。
二、案經甲○○訴由桃園市政府警察局中壢分局報告偵辦。
　　　　證據並所犯法條
一、上揭犯罪事實，業據被告乙○於警詢時坦承不諱，核與證人
    即告訴人甲○○於警詢中之指訴相符，且有員警職務報告2份
    、對話紀錄擷圖、監視器畫面影像暨翻拍照片共22幀在卷可
    稽，被告犯嫌，堪以認定。
二、核被告所為，係犯組織犯罪防制條例第3條第1項後段之參與
    犯罪組織、刑法第339條之4第1項第2款之三人以上共同詐欺
    取財、洗錢防制法第15條第1項第2款之以不正方法取得他人
    帳戶罪嫌。被告所犯3罪，與詐欺集團其他成員間，均有犯
    意聯絡及行為分擔，請論以共同正犯。被告所犯3罪，係一
    行為觸犯數罪名之想像競合犯，請從重論以三人以上共同詐
    欺取財罪。被告之犯罪所得，請依法宣告沒收。
三、依刑事訴訟法第251條第1項提起公訴。
    此  　致
臺灣桃園地方法院
中　　華　　民　　國　 111　　年　  4　  月　    26　 日
                              檢  察  官  丙 ○ ○
本件證明與原本無異　　　　　　　　　　　　　　　　　　　
中　　華　　民　　國　 111　　年　  5　　月　     6　 日
　　　　　　　　　　　　　　　書  記  官　胡 茹 瀞　　
所犯法條：
組織犯罪防制條例第3條
發起、主持、操縱或指揮犯罪組織者，處 3 年以上 10 年以下
有期徒刑，得併科新臺幣 1 億元以下罰金；參與者，處 6 月以
上 5 年以下有期徒刑，得併科新臺幣 1 千萬元以下罰金。但參
與情節輕微者，得減輕或免除其刑。
具公務員或經選舉產生之公職人員之身分，犯前項之罪者，加重
其刑至二分之一。
犯第 1 項之罪者，應於刑之執行前，令入勞動場所，強制工作
，其期間為 3 年。
前項之強制工作，準用刑法第 90 條第 2 項但書、第 3 項及第
98 條第 2 項、第 3 項規定。
以言語、舉動、文字或其他方法，明示或暗示其為犯罪組織之成
員，或與犯罪組織或其成員有關聯，而要求他人為下列行為之一
者，處 3 年以下有期徒刑，得併科新臺幣 3 百萬元以下罰金：
一、出售財產、商業組織之出資或股份或放棄經營權。
二、配合辦理都市更新重建之處理程序。
三、購買商品或支付勞務報酬。
四、履行債務或接受債務協商之內容。
前項犯罪組織，不以現存者為必要。
以第 5 項之行為，使人行無義務之事或妨害其行使權利者，亦
同。
第 5 項、第 7 項之未遂犯罰之。
中華民國刑法第339條之4
犯第 339 條詐欺罪而有下列情形之一者，處 1 年以上 7 年以
下有期徒刑，得併科 1 百萬元以下罰金：
一、冒用政府機關或公務員名義犯之。
二、三人以上共同犯之。
三、以廣播電視、電子通訊、網際網路或其他媒體等傳播工具，
    對公眾散布而犯之。
前項之未遂犯罰之。
洗錢防制法第15條
收受、持有或使用之財物或財產上利益，有下列情形之一，而無
合理來源且與收入顯不相當者，處 6 月以上 5 年以下有期徒刑
，得併科新臺幣 5 百萬元以下罰金：
一、冒名或以假名向金融機構申請開立帳戶。
二、以不正方法取得他人向金融機構申請開立之帳戶。
三、規避第 7 條至第 10 條所定洗錢防制程序。
前項之未遂犯罰之。